【裁判字號】    95,抗,1213
【裁判日期】    951219
【裁判案由】    聲明異議
【裁判全文】
臺灣高等法院民事裁定                  95年度抗字第1213號
再抗  告人  甲○○
代  理  人  楊尚賢律師
上列再抗告人因與相對人乙○○間聲明異議事件，對於中華民國
95年 9月29日本院95年度抗字第1213號所為裁定，提起再抗告，
茲裁定如下：
    主      文
再抗告駁回。
再抗告訴訟費用由再抗告人負擔。
    理      由
一、再抗告意旨略以：本院民國（下同）95年 9月29日95年度抗
    字第1213號裁定（下稱原裁定）消極不適用強制執行法第11
    5條第1項、第 2項規定，而適用與本件無涉、牴觸強制執行
    法之「辦理發還被告刑事保證金應行注意事項」，且未記載
    何以不適用強制執行法第 115條第1項、第2項規定及最高法
    院22年抗字第1167號判例意旨，並違背強制執行法第18條第
    1項規定，顯有民事訴訟法第 468條、第469條第1項第6款之
    當然違背法令，求予廢棄原裁定云云。
二、按對於抗告法院之裁定再為抗告，僅得以其適用法規顯有錯
    誤為理由，並經原法院之許可者為限；前項許可，以原裁定
    所涉及之法律見解具有原則上之重要性者為限；第436條之3
    第 3項、第4項之規定，於再抗告準用之，民事訴訟法第486
    條第4項、第5項、第6項及第436條之3第3項後段分別定有明
    文。又，所謂適用法規顯有錯誤，係指確定裁判違背法規或
    現存判例解釋者，或抗告法院所為之裁定，就其取捨證據自
    行確定之事實，適用法規所持法律上判斷顯有錯誤而言（最
    高法院71年台再字第21 0號判例意旨參照）。且所謂原則上
    之重要性，係指該再抗告事件所涉及之法律問題，意義重大
    而有加以闡釋之必要者而言。
三、本件再抗告人不服台灣台北地方法院（下稱台北地院）95年
    度執更一字第12號裁定，提起抗告，經本院以抗告無理由駁
    回上開裁定，茲再抗告人以前開理由提起再抗告，惟按就債
    務人對於第 3人之金錢債權為執行時，執行法院應發扣押命
    令禁止債務人收取或為其他處分，並禁止第 3人向債務人清
    償；前項情形，執行法院得詢問債權人意見，以命令許債權
    人收取，或將該債權移轉於債權人。如認為適當時，得命第
    3 人向執行法院支付轉給債權人，強制執行法第115條第1項
    、第2項分別定有明文。是就債務人對於第3人之金錢債權為
    執行時，執行法院應發扣押命令禁止債務人收取或為其他處
    分，並禁止第3人向債務人清償，於認為適當時，方得命第3
    人向執行法院支付轉給債權人；如認為不適當，自不得為之
    。復按經判決無罪、免訴、免刑、緩刑、不受理確定之案件
    ，被告於審判中繳有刑事保證金者，應不待其聲請，於判決
    確定後，即日查卷辦理發還，依辦理發還被告刑事保證金應
    行注意事項第 1點亦定有明文。是經刑事程序扣押之債務人
    財產，雖仍得作為執行之標的物，但應於刑事案件終結後，
    該保證金得發還予債務人並解交本院民事執行處時，始得予
    以執行，本注意事項並未牴觸民事訴訟法相關規定。本件再
    抗告人執本院93年度上更(一)字第 152號民事確定判決為執行
    名義，聲請執行相對人於台北地院刑事庭繳交之刑事保證金
    及其他債務人建金國際企業股份有限公司所有之車牌號碼3D
    M-8888自用轎車乙輛，就相對人於台北地院刑事庭繳交之刑
    事保證金部分，台北地院業於95年7月6日以北院錦95執更一
    乙字第12號函，核發扣押命令予台北地院刑事庭承辦股，請
    其就相對人所繳刑事保證金，於該案件終結應發還時，於抗
    告人之債權範圍內，請准予扣押，勿發還相對人。再抗告人
    雖主張執行法院應命台北地院刑事庭就該刑事保證金於伊之
    債權額範圍內向執行法院支付轉給伊云云。惟相對人台北地
    院 88年度訴字第1729號、90年度訴字第376號刑事詐欺等案
    件，業已提起上訴，經本院以92年度上重訴第33號案件審理
    中，尚未確定終結，依據上開說明，相對人據以繳交之刑事
    保證金，尚不得發還，執行法院自不得命台北地院刑事庭向
    執行法院支付轉給再抗告人。再抗告人主張原裁定消極不適
    用強制執行法第11 5條第1項、第2項規定，而適用與本件無
    涉、牴觸強制執行法之「辦理發還被告刑事保證金應行注意
    事項」，且未記載何以不適用強制執行法第115條第1項、第
    2 項規定及最高法院22年抗字第1167號判例意旨，並違背強
    制執行法第18條第1項規定云云，顯有誤會。
四、綜上所述，台北地院以95年度執更一字第12號裁定駁回相對
    人之聲明異議，於法並無不合，本院駁回抗告人之抗告，並
    無適用法規顯有錯誤之情形；再抗告人亦未指摘原裁定所涉
    及之法律見解有何原則上之重要性，揆諸前開說明，本件再
    抗告於法不合，應予駁回。
五、據上論結，本件再抗告為不合法，爰裁定如主文。
中    華    民    國    95    年    12    月    19    日
                    民事第十五庭
                        審判長法  官  黃騰耀
                              法  官  許文章
                              法  官  黃國永
正本係照原本作成。
如不服本裁定，應於收受送達後10日內向本院提出抗告狀，並應
繳納抗告費新台幣１千元。
中    華    民    國    95    年    12    月    20    日
                              書記官  葉國乾


司法院資訊處製作；財團法人民間司法改革基金會備份。
